【裁判字號】    88,交聲,230
【裁判日期】    890531
【裁判案由】    違反道路交通管理處罰條例聲明異議
【裁判全文】
臺灣臺北地方法院交通事件裁定                    八十八年度交聲字第二三○號
    異議人即
    受處分人  乙○○
    代 理 人  陳貴德
              歐德芳
右列受處分人因違反道路交通管理處罰條例案件，對於臺北市交通事件裁決所中華民
國八十八年三月一日所為之處分( 原處分案號：北市交裁字第四○一一六五號 )聲明
異議，本院裁定如左：
        主      文
異議駁回。
        理      由
一、按「槽化線」係劃設於交岔路口、立體交岔之匝道口或其他特殊地點，用以引導
    車輛駕駛人循指示之路線行駛並禁止跨越，道路交通標誌標線號誌設置規則第一
    百七一條第一項定有明文。汽車行駛高速公路，其車道之使用，除因交通事故及
    道路施工依臨時或可移動標誌指示或公路警察指揮外，應依設置之交通標誌、標
    線或號誌之規定；且在行駛途中，不得驟然或任意變換車道，如欲變換車道時，
    應先顯示方向燈告知前後車輛並保持安全距離及間隔，方得變換車道；如欲駕駛
    汽車駛離高速公路主線車道擬進入交流道時，應先駛入外側車道，再循減速車道
    逐漸降低速率行駛，高速公路交通管制規則第八條第一項、第十一條及第十八條
    均有明文規定。又汽車行駛於高速公路，而不遵管制之規定者，處汽車駕駛人新
    臺幣三千元以上六千元以下罰鍰並記違規點數一點，道路交通管理處罰條例第三
    十三條第一項及第六十三條第一項第一款亦有規定。
二、本件受處分人即異議人乙○○於八十七年十二月十四日上午十一時卅分許，駕駛
    一輛車牌CP-8008 號自用小客車，沿國道一號( 俗稱：中山高 )高速公路南向內
    側主線車道行駛，原擬自「豐原交流道」駛出高速公路，明知當日高速公路車流
    量大，竟疏未注意地名方向標誌，以便先駕車駛入外側車道，再循減速車道逐漸
    降低速率行駛，以致突見「豐原交流道」指示標誌，疏未注意外側車道適有一輛
    由甲○○所駕駛之車牌QB-223號自用大貨車自後駛來，未先顯示方向燈告知前後
    車輛並保持安全距離及間隔，竟驟然變換車道至外側車道行駛，又見來不及駛入
    該交流道出口匝道，受處分人竟又逕自駕車駛往右側路肩，在禁止跨越之交流道
    匝道口白色槽化線停車，左後車角突出路面邊線侵入外側車道，以致該輛在外側
    車道行駛之自用大貨車駕駛甲○○煞車往內側車道閃避不及，車頭保險桿擦撞受
    處分人所駕駛之該輛車牌CP-8008 號自用小客車後行李箱蓋。該輛自用小客車受
    撞後，順時鐘方向旋轉一百八十度衝撞匝道護欄，逆向停在路肩。案經內政部警
    政署國道公路警察局第三警察隊泰安分隊，以其有違反前揭高速公路交通管制規
    則之規定當場掣單舉發。嗣受處分人於違規舉發通知單所載應到案日期前向原處
    分機關申訴，原處分機關請舉發單位調查結果，仍認受處分人有前揭違規行為，
    原處分機關乃依道路交通管理處罰條例第三十三條規定，於八十八年三月一日從
    輕裁處罰鍰新臺幣三千元並記違規點數一點。
三、本件受處分人異議意旨略以「八十七年十二月十四日上午十一時卅分許，我駕駛
    該輛車牌CP-8008 號自用小客車並附載三人，欲自豐原交流道駛出高速公路，自
    內側車道變換車道至外側車道並降低車速，及見來不及駛入該交流道出口匝道，
    即欨往路肩停車考慮，詎料竟遭行駛減速車道之甲○○駕駛該輛車牌QB-223號自
    用大貨車正面撞擊。雖然本件交通事故業經行車事故鑑定委員會及覆議委員會認
    定是我駕車變換車道不當為肇事原因，但是我國行車事故鑑定品質為人詬病已久
    ，本件鑑定結果與事實不符」云云。經查：證人( 現場處理事故員警 )陳建成於
    本院調查中到庭具結證述「受處分人所駕駛之車牌CP-8008 號自用小客車保險桿
    沒有撞壞，該輛車牌QB-223號自用大貨車保險桿高，撞到該輛自用小客車行李箱
    蓋，是擦撞而不是正面撞擊。該輛自用大貨車駕駛甲○○不太可能行駛減速車道
    ，否則將佔用下交流道的車道。槽化線是分隔車道用的，受處分人原來在內側車
    道行駛，而甲○○駕駛大貨車是在外側車道行駛，如果受處分人直行就不會發生
    事故。受處分人是見到豐原交流道標示牌才停下來」等情綦詳。證人甲○○於本
    院調查中亦到庭具結證述「受處分人未打方向燈，直接變換車道停在交流道匝道
    前之白色槽化線上，車尾一點停在我行駛之外側車道上」等語，均經載明筆錄在
    卷可稽。況查本件行車事故業經「臺灣省臺中縣區車輛行車事故鑑定委員會」鑑
    定及「臺灣省車輛行車事故覆議鑑定委員會」覆議鑑定結果，均認受處分人在高
    速公路駕車變換車道不當為肇事原因，有「中縣鑑字第八八一八七號」鑑定意見
    書及該覆議鑑定委員會八十八年十一月八日府覆議字第八八○八五五號函等件影
    本在卷可資佐證。受處分人空言否認其有變換車道不當之違規行為，所辯無非係
    卸責之詞，不足採信。本件事證明確，受處分人之違規行為堪以認定。原處分機
    關依道路交通管理處罰條例第三十三條第一項( 原裁決書漏載：第一項，且漏載
    第六十三條第一項第一款，均應予補正 )及第六十三條第一項第一款規定，裁處
    罰鍰新臺幣三千元並記違規點數一點，核無違誤，本件受處分人之異議為無理由
    ，自應將其異議駁回。
據上論斷，應依道路交通案件處理辦法第十九條，裁定如主文。
中      華      民      國  八  十  九    年     五     月    卅一    日
                          臺灣臺北地方法院交通法庭
                                  法  官  鍾    華
右正本證明與原本無異。
如不服本裁定，應於裁定送達後五日內向本院提出抗告狀。
                                  書記官  黃 繡 琴
中      華      民      國    八  十  九    年     六     月     五     日


司法院資訊處製作；財團法人民間司法改革基金會備份。
